最高法院刑事判決　　　　　　一○○年度台上字第三○六四號
上　訴　人　WON BUN S.
選任辯護人　吳弘鵬律師
上　訴　人　HENG TEOY.
上列上訴人等因違反毒品危害防制條例案件，不服台灣高等法院
中華民國一○○年三月二十四日第二審判決（九十九年度上重訴
字第八一號，起訴案號：台灣桃園地方法院檢察署九十八年度偵
字第二八三八四號），提起上訴，本院判決如下：
    主  文
上訴駁回。
    理  由
本件原判決認定上訴人WON BUN SIN （即黃文星，下稱黃文星）
在馬來西亞受不詳姓名綽號「阿傑」者之成年男子遊說至台灣收
受夾藏毒品之包裹，由「阿傑」負擔來台之機票及住宿費用，黃
文星應允後，旋於民國九十八年十一月二十五日搭機入境台灣，
而由鄧建方（原名鮑建方）駕車搭載上訴人HENG TEOY HUI （即
王兆輝，下稱王兆輝）、綽號「小胖」者至機場接機，另由王兆
輝安排黃文星住在由鄧建方所承租改制前台北縣中和市○○路三
六二號附近某不詳之房屋內。期間，「小胖」即利用共同出遊之
機會，委託黃文星代收包裹，交付書寫收件地址之字條一張、新
台幣（下同）五千元之報酬、0000000000號行動電話一支，並由
王兆輝轉交收受包裹名義人RAYMOND LEE 之護照影本予黃文星，
告知必須憑該護照影本領貨並向送貨員謊稱是聖誕禮物云云。此
時黃文星已可預見事有蹊蹺，包裹內可能藏有違禁品，仍以運輸
第一級毒品海洛因走私入境之不確定故意，予以應允。嗣在馬來
西亞之某不詳人士將第一級毒品海洛因十塊，分裝在紙盒內偽裝
為禮盒，記載收件人為「RAYMOND LEE 」、聯絡電話為00000000
00號，收件地點為「台北縣中和市○○路八一號五樓」，自馬來
西亞以航空快遞方式運送來台。「小胖」並於同月十二日以0000
0000000號電話，傳送「Name-（ANTONY CHANG）-Company Name-
（PC WORDENTERPR ICE）Phone：00-000000000-ADD：313 JALAN
SULTAN ABDUL SAMAD，BANTING, 42700 KUAL A LANGAT LANGAT,
SELANGOR, MALAYSIA寄給的我們的重點-名字Name：｛RAYMOMD L
EE｝Add：5f, NO：81 ZHONG ZHENG RD,ZHONGHE CITY,TAIPEI C
OUNTY 235 TAIWAN///重點BRG-聖誕節（禮物）精美」、「TAIWA
N /// =BRG-（）ALBUMS（GIFT）USD$45Tel000-000000000（）1
box（10kg box）」等簡訊至王兆輝所持用之0000000000 號行動
電話內。同年十二月十一日，上開包裹果由FX-155次班機，自馬
來西亞檳城經日本東京運抵桃園國際機場聯邦快遞貨物進口專區
內，經內政部警政署航空警察局（下稱航空警察局）人員以Ｘ光
儀器檢測時發覺有異，會同台北關稅局人員查獲，扣得海洛因十
塊（驗餘淨重3504點71公克）。同月十四日航空警察局人員為查
緝毒品來源，遂喬裝快遞公司人員依包裹上之收件地址送貨，然
警方誤將包裹送至台北縣永和市○○路八一號。因黃文星久候無
著，與持用00000000000 號電話之不明共犯聯繫，鄧建方得知後
乃以0000000000號行動電話通知王兆輝趕至現場監視黃文星接收
包裹情形。嗣經以電話、傳真聯繫，警方於同日中午十二時十八
分許，將貨物送抵現場，黃文星於送貨簿冊上簽署「WON 」以示
具領後，警員遂當場表明身分而加以逮捕，並扣得上開海洛因十
塊及用以包覆之包裹盒三個、包裝袋十只及0000000000門號行動
電話一支及五千元；隨後在交貨現場對面逮獲王兆輝，並扣得00
00000000、0000000000門號行動電話二支等情。係以上開事實，
業據王兆輝於原審審理期日自白不諱，核與黃文星於偵審中供承
受託收取包裹等情相符。並有法務部調查局毒品鑑定書、內政部
警政署刑事警察局鑑定書、傳真、簡訊影本，行動電話通聯譯文
，「RAYMOND LEE 」護照影本及扣案之第一級毒品海洛因十塊、
包裝袋十只、包裹盒三個、行動電話三支及五千元可稽。黃文星
雖辯稱係來台找工作，不知「小胖」託領之包裹藏有毒品云云。
但其學歷僅國小畢業，並無電腦專業知識，「阿傑」竟提供機票
、安排住宿，跨海僱用其來台從事電腦方面之工作，顯與常情有
違。且「小胖」、王兆輝等人囑黃文星以「RAYMOND LEE 」之護
照影本領貨，不以承租之居所為收貨地點，亦悖離一般經驗法則
。足認黃文星對於受領包裹內藏有毒品乙節應已知悉，並未超出
其客觀上可能預見之範圍，所辯不知情云云，為飾詞卸責，無足
採信；而王兆輝所持用0000000000號手機申請人為藍志遠，係遭
人冒用，已據藍志遠證明屬實，並經內政部警政署刑事警察局鑑
定申請書原本上之指紋與藍志遠之指紋不符無異。茲「小胖」既
以國際行動電話，與王兆輝所持用之行動電話密切聯絡上開包裹
之寄件人、收貨人、收貨地址等運輸毒品細節。且王兆輝與黃文
星住宿一處，於貨到前均在案發地點附近活動，甚至於黃文星遭
逮捕前一刻，仍與「小胖」聯繫，告知黃文星已收到貨物，並遭
到逮捕等語。益見王兆輝與運毒集團「小胖」等人居於幕後主導
，一手安排黃文星來台收領毒品包裹之相關事宜，並監督黃文星
之行動無訛，所辯係因接獲「小胖」來電告知黃文星迷路，始前
往案發現場云云，與事實不符，亦不足採信；又扣案之海洛因十
塊，經囑託法務部調查局鑑驗結果，確屬第一級毒品，驗餘淨重
合計3504點71公克，復有該局毒品鑑定書在卷可佐，事證明確，
其等運輸毒品犯行堪以認定，為其所憑之證據及認定之理由。核
上訴人等所為，係犯毒品危害防制條例第四條第一項之運輸第一
級毒品罪、懲治走私條例第二條第一項之私運管制物品進口罪。
其等與「阿傑」、「小胖」、鄧建方、不詳姓名之成年人間，互
有犯意聯絡及行為分擔，皆為共同正犯。再上訴人等以一私運行
為，同時觸犯私運管制物品進口罪及運輸第一級毒品罪，屬想像
競合犯，應依刑法第五十五條規定，從一重之運輸第一級毒品罪
處斷。黃文星犯後坦白供認受託收取包裹之過程，並指認運毒集
團幕後成員王兆輝，倘科以法定最輕本刑之無期徒刑，猶嫌過重
，其犯罪情狀尚堪憫恕，應依刑法第五十九條規定，酌量減輕其
刑。因認第一審適用毒品危害防制條例第四條第一項、第十八條
第一項、第十九條第一項，懲治走私條例第二條第一項、第十一
條，刑法第十一條、第二十八條、第五十五條、第五十九條、第
三十七條第一項、第九十五條之規定，審酌上訴人等運輸毒品數
量甚夥，純度甚高，危害國人健康至鉅，王兆輝居於主導地位，
於原審最後審理期日前均矢口否認犯罪，黃文星僅為收貨員角色
等一切情況，分別量處黃文星有期徒刑十七年、王兆輝無期徒刑
，並依刑法第三十七條第一項規定對王兆輝宣告褫奪公權終身。
再上訴人等為外國人，應依刑法第九十五條規定，宣告於刑之執
行完畢或赦免後驅逐出境。另扣案海洛因十塊（驗餘淨重合計35
04點71公克），應依毒品危害防制條例第十八條第一項前段規定
宣告沒收銷燬之；扣案用以包覆海洛因之包裝袋十只、包裹盒三
個、（含有00000000000、00000000000、0000000000、00000000
00、0000000000、0000000000門號SIM 卡）行動電話六支，係上
訴人等所有供犯罪所用之物，併予宣告沒收，未扣案之00000000
000、00000000000、0000000000號行動電話三支，如全部或一部
不能沒收時，追徵其價額。扣案之五千元係黃文星之犯罪所得，
本共同正犯責任共同之法理，均應依毒品危害防制條例第十九條
第一項之規定宣告沒收。復說明上訴人等上訴意旨，否認犯罪，
為無理由；檢察官提起上訴，指摘第一審未於判決主文就黃文星
犯罪所得五千元宣告連帶沒收為違法等語，亦屬無理由。因而維
持第一審之判決，駁回檢察官及上訴人等在第二審之上訴。經核
於法尚無違誤。查王兆輝於原審最後審理期日始自白犯罪，不符
毒品危害防制條例第十七條第二項之規定，原審未予減輕其刑，
核無不合；又原審已將上開自白筆錄、文書及證物向上訴人及其
辯護人提示，並告以要旨，上訴人等均表示無意見，且未於言詞
辯論終結前聲明異議，所踐行之訴訟程序，復無不當。上訴意旨
並未依據卷內訴訟資料，具體指摘原判決有何違背法令，徒憑己
見，漫指原判決採證違法、理由不備云云，其等上訴為無理由，
均應予駁回。
據上論結，應依刑事訴訟法第三百九十六條第一項，判決如主文
。
中    華    民    國  一○○  年    六    月    九    日
                      最高法院刑事第八庭
                          審判長法官  花  滿  堂  
                                法官  黃  正  興  
                                法官  洪  昌  宏  
                                法官  徐  昌  錦  
                                法官  王  聰  明  
本件正本證明與原本無異
                                      書  記  官  
中    華    民    國  一○○  年    六    月   十三   日
                                                      v
附錄本案論罪科刑法條：
修正後毒品危害防制條例第四條第一項
製造、運輸、販賣第一級毒品者，處死刑或無期徒刑；處無期徒
刑者，得併科新台幣二千萬元以下罰金。
懲治走私條例第二條第一項
私運管制物品進口、出口逾公告數額者，處七年以下有期徒刑，
得併科新台幣三百萬元以下罰金。